臺灣屏東地方法院刑事判決　　　　　　　　　　　　　　九十一年度自更字第一號
　　自　訴　人　甲○○
　　代　理　人　陳炳彰　律師
　　被　　　告　乙○○
右列被告因詐欺等案件，前經自訴人提起自訴，由本院以九十年度自字第六四號判決
後，自訴人不服而提起上訴，經臺灣高等法院高雄分院以九十年度上易字第二一五五
號撤銷原判決發回更審，本院判決如左：
    主  文
乙○○被訴於民國八十三年五月三十日詐取甲○○貳佰參拾貳萬伍仟元部分免訴。
其餘被訴部分自訴不受理。
    理  由
一、自訴意旨略以：(一)緣被告乙○○於民國八十一年五月間前來邀自訴人甲○○合夥
    投資購買土地賺錢，自訴人回絕參加合夥，經過三、四個月被告仍不死心來佯稱
    ：屏東縣內埔鄉○○○段二二○之二、二二○之四地號土地二筆，前者每坪新台
    幣（下同）壹拾萬元，後者每坪柒萬伍仟元，我陪同你去看看，地點陪同看完，
    自訴人中意，被告並於八十一年八、九月間陸續向自訴人收取肆佰伍拾萬元，自
    訴人於八十一年十一月間發現這兩筆土地有問題，告訴被告不可購買，被告說：
    不買，要被人家消定，被告又說：乾脆我們合夥購買，被告為取信自訴人並當場
    立據，於八十一年十一月十日親自書寫證明書內容：台端交來共同合夥購買地款
    （老東勢段二二○之二、二二○之四）新台幣肆佰伍拾萬元正。立據人乙○○（
    證物(一)），當時被告又稱：在今年農曆前不把土地賣出去的話，將收到的錢全部
    退還，並加壹佰貳拾萬元紅利給自訴人等云云。民國八十一年十二月十八日被告
    藉機以整地為由，再來取伍拾萬元，上開二筆土地被告又於民國八十三年五月三
    十日再來向自訴人佯稱：後金貳佰參拾貳萬伍仟元未清楚，再取上開金額，被告
    自八十一年八、九月起至八十三年五月三十日止，共向自訴人騙取財物柒佰參拾
    貳萬伍仟元詳如證物(一)，其中伍拾萬元未立據，被告承認整地及登記手續費，合
    先敘明。(二)告訴程序有民刑事之分，而自訴人不諳法律，因客家人、台語及國語
無法表達意思，而曾分別提起告訴，有臺灣屏東地方法院檢察署八十七年偵字第
    七六一三號及八十八年偵續字第一○六號（九十年議字第六九一號）（證物(二)、
    (三)、(四)），然同署八十五年偵續字第二十四號因上級檢察長發回續查而為起訴被
    告乙○○詐欺（證物(五)），一審屏東地院（八十六年易字第一○二號於八十七年
    一月二十日判決被告乙○○無罪），原地檢署檢察官提起上訴二審（台灣高等法
    院高雄分院八十七年上易字第七八八號），而判決上訴駁回（證物(六)），且被告
    在該案辯稱：與蔡崇榮等人合夥購買土地，渠等於八十一年九月間共同合夥購買
    之土地係屏東縣內埔鄉○○○段二二二之五、二二二之六及二二二之二十一等地
    號土地三筆，又於同年十一月間購買屏東縣內埔鄉祭祀公業黃五六公及老東勢段
    二二○號、二二○之三及二二○之四號等土地，自訴人並未參與，被告乙○○、
    蔡崇榮等人合夥購買，之前高等法院高雄分院及屏東地院引用被告之辯詞，誤為
    判決，使該判決影響正確性，有證物(五)、(六)可參酌，確實被告於八十一年五月間
    前來邀自訴人購買土地僅單獨指地號為二二○之二、二二○之四兩筆土地而已，
    然查上開地段二二二之五、二二二之六、二二二之二十一、二二○、二二○之三
    、二二○之四及祭祀公業黃五六公等土地，在被告未邀自訴人購買二二○之二及
    二二○之四地號二筆土地之前，被告乙○○就與其他案外人蔡崇榮、溫孟源、黃
    文景、徐貴英等人已投資合夥購買。故將二二二之五地號土地分別登記乙○○、
    黃冠翔、溫孟源、劉癸林、鍾永淼、黃文景。二二二之六地號土地登記與乙○○
    個人所有，又二二二之二十一地號土地登記乙○○、黃冠翔、溫孟源、劉癸林、
    鍾永淼、黃文景，有土地謄本（證物(七)）可憑，其中二二○、二二○之三、二二
    ○之四地號土地三筆，祭祀公業黃五六公管理員黃森鵬及黃麗華最清楚，而被告
    乙○○乃以詐騙之行為向自訴人行騙購買其中二二○之四地號土地，自訴人事後
    曾告知被告該筆土地有問題不得購買，當時被告有否下訂金，自訴人不知，而被
    告仍然向自訴人騙稱：不購買該兩筆土地，訂金會被取消，此部分乞請鈞長傳喚
    ，黃麗華或黃森鵬均可證實。(三)又八十一年五月間被告明知坐落於屏東縣內埔鄉
    ○○○段二二○之二地號於七十七年八月二日徵收，有土地總登記謄本（證物(八)
    ）可證。被告竟於八十一年五月間起至八十三年五月三十日止，基於概括之犯意
    ，明知老東勢段二二○之二地號土地係於民國七十七年八月二日被徵收，又老東
    勢段二二○之四地號土地已由案外人蔡崇榮及被告乙○○合夥購買，並於八十一
    年十二月十三日完成登記各二分之一，有土地謄本（證物(九)、(十)）可按，被告乙
    ○○且於八十一年五月間來向自訴人騙稱購買該兩筆土地，並於八十一年八、九
    月間陸續向自訴人騙取肆佰伍拾萬元，並有被告親筆立據可證，又於八十一年十
    二月十八日向自訴人以上開兩筆土地因整地及登記費用為由騙取伍拾萬元，又於
    八十三年五月三十日向自訴人騙取上開兩筆土地後金貳佰參拾貳萬伍仟元，上開
    被告自犯行起共騙取柒佰參拾貳萬伍仟元正，而購買之土地係七十七年八月二日
    徵收，及所登記之所有人姓名並無自訴人之名義。(四)綜上所陳，本案被告既意圖
    為自己不法之所有，以詐術使自訴人陷於錯誤，而交付財物，已符合刑法第三三
    九條之犯罪構成要件（最高法院上字第一三三○號判例）。為此依刑事訴訟法第
    三一九條之規定，依法提起自訴，並依法而為有罪判決，以儆不法。
二、經查：
（一）按案件曾經判決確定者，應諭知免訴之判決；自訴程序準用公訴章第二節、第
      三節之規定。刑事訴訟法第三百零二條及第三百四十三條分別定有明文。再按
      同一案件，經檢察官依第二百二十八條規定開始偵查者，不得再行自訴；不得
      提起自訴而提起者，應諭知不受理之判決。刑事訴訟法第三百二十三條第一項
      、第三百三十四條亦有規定。
（二）自訴人自訴遭被告乙○○於民國八十三年五月三十日詐取貳佰參拾貳萬伍仟元
      之犯罪事實，前經臺灣屏東地方法院檢察署檢察官於八十五年十一月三十日以
      八十五年度偵續字第二四號起訴，台灣屏東地方法院於八十七年一月二十日以
      八十六年度易字第一○二號判決無罪，臺灣屏東地方法院檢察署檢察官不服提
      起上訴，台灣高等法院高雄分院於八十七年五月二十八日以八十七年度上易字
      第七八八號駁回上訴確定之事實，業經調閱偵、審卷宗核閱屬實，並有判決書
      在卷可佐。是自訴人自訴被告此部分之犯罪事實，已經判決確定，揆諸首揭規
      定，爰不經言詞辯論，逕就此部分諭知為免訴之判決。
（三）自訴人自訴被告於八十一年八、九月間陸續向自訴人詐取肆佰伍拾萬元，復於
      八十一年十二月十八日詐取伍拾萬元之犯罪事實，早經自訴人於八十四年十一
      月二十八日向臺灣屏東地方法院檢察署檢察官提出告訴，雖經檢察官以八十四
      年度偵字第七五九六號不起訴處分，但自訴人依法聲請再議結果，業經臺灣高
      等法院高雄分院檢察署以八十五年度議字第三八七令予以發回續查，致原不起
      訴處分失其效力，惟該案經發回續查後，臺灣屏東地方法院檢察署八十五年度
      偵續字第二四號僅就自訴人告訴遭被告乙○○於八十三年五月三十日詐取貳佰
      參拾貳萬伍仟元之犯罪事實起起公訴，另自訴人提出告訴之被告於八十一年八
      、九月間陸續向自訴人詐取肆佰伍拾萬元，復於八十一年十二月十八日詐取伍
      拾萬元之事實，並未另為不起訴之處分且亦未於起訴書內說明其不應起訴之理
      由，此業經本院調閱偵審卷宗屬實，是檢察官雖於再議發回後漏未處理此部分
      告訴事實，惟要不影響告訴人就此部分犯罪實提出告訴的程序狀態，揆諸首揭
      說明，自訴人自不得提起此部分犯罪事實之自訴，揆諸上開規定，亦不經言詞
      辯論逕諭知不受理之判決。
據上論斷，應依刑事訴訟法第三百二十三條第一項、三百三十四條、第三百四十三條
、第三百零二條第一款、第三百零七條判決如主文。
中      華      民      國      九十一      年    六    月    二十八    日
                              臺灣屏東地方法院刑事第二庭
                                          法  官  郭書豪
右正本證明與原本無異。
如不服本判決應於收受本判決後送達後十日內向本院提出上訴書狀，其未敘述上訴理
由者，並得於提起上訴後十日內向本院補提理由書狀（均須按他造當事人之人數附繕
本 ）「切勿逕送上級法院」
                                          書記官  唐淑嫻
中      華      民      國      九十一      年    六    月    二十八    日
